臺灣彰化地方法院刑事判決　　　　　　　　　　　　九十三年度易字第一一一六號
　　公　訴　人　臺灣彰化地方法院檢察署檢察官
　　被　　　告　甲○○
右列被告因脫逃案件，經檢察官提起公訴（九十三年度偵字第六九六八號），本院判
決如左：
    主  文
甲○○依法逮捕之人脫逃，處有期徒刑月，如易科罰金，以佰元折算壹日。
    事  實
一、甲○○於民國九十三年九月十二日上午十時三十分許，在彰化縣二林鎮趙甲里鎮
    平巷新生國民小學前，因手持注射針筒（內裝有海洛因注射液），欲注射第一級
    毒品海洛因時，為彰化縣警察局二林分局（下稱二林分局）員警陳信員、張閩男
    當場查獲（施用毒品罪嫌部分另經檢察官提起公訴），而以現行犯加以逮捕，並
    帶回警局偵訊，為依刑事訴訟法規定而逮捕之犯罪嫌疑人。嗣於同日下午三時三
    十分許，由前開二位警員將甲○○解送至二林分局刑事組辦公室，並由張閩男先
    以該辦公室牆上固定鋼架上之戒具將甲○○銬住後，準備將甲○○及先前詢問筆
    錄之卷宗移交予值日偵查員許仕傑，惟因尚有補正資料及複訊之必要，張閩男與
    陳信原乃分頭進行資料補正與複訊準備之工作，詎因前開戒具係舊式腳銬，銬鐶
    較手銬寬鬆，甲○○竟基於脫逃之犯意，於同日下午三時五十分許，趁陳信原與
    許仕傑進入一旁之偵訊室，欲找尋電腦傳輸線，而張閩男亦背對甲○○，忙於複
    訊前置作業，均疏於注意，辦公室內又無其他警員之際，在未損害戒具之情形下
    ，自行掙脫戒具而脫逃，嗣於陳信原回到辦公室始發覺上情，並積極查緝，而於
    同日晚間十時二十五分許，在彰化縣竹塘鄉○○村○○路二三０號查獲甲○○到
    案。
二、案經彰化縣警察局二林分局報告臺灣彰化地方法院檢察署檢察官偵查起訴。
    理  由
一、訊據被告甲○○固不否認於前開時、地因施用毒品案件為警依法逮捕、訊問，及
    於逮捕當日下午三時五十分許自二林分局刑事組辦公室離開之事實，惟矢口否認
    有何脫逃犯行，辯稱：當時伊有問警員是否可以走了，警員回答說「好啦好啦不
    要吵」等語，伊以為可以走才走的，且當時已經沒上手銬了云云。
    查：
（一）被告於前揭時、地因施用毒品案件，為二林分局警員陳信原依刑事訴訟法第八
      十八條之規定，以現行犯身分加以逮捕乙節，為被告所自承，核與證人即逮捕
      被告之警員陳信原於本院審理時結證之情節相符（參本院九十四年一月二十日
      審判筆錄第六頁及第十一頁），並有彰化縣警察局二林分局逮捕通知書一紙附
      卷可稽，是被告係經依法逮捕之人，應堪認定。
（二）證人即警員陳信原於本院審理時結證稱：當日被告經其與張閩男於下午三時三
      十分許解送至二林分局刑事組，並用戒具銬在刑事組辦公室牆上固定之鋼架上
      後，雖曾因須被告在補正之資料上按指印而將戒具解除，但完成後已將被告重
      新上手銬；被告係利用其作完證物拍照後，因需電腦傳輸線將檔案傳至電腦以
      進行列印，而與二林分局偵查員許仕傑進入旁邊的偵訊室尋找，另張閩男則背
      對被告準備複訊之筆錄，均無暇注意之際，在未損壞戒具之情形下，自行掙脫
      戒具後脫逃，嗣於其返回辦公室時，始發現被告已經脫逃，渠等亦於此時才發
      現該戒具係腳銬而非手銬；且因被告尚須經過二林分局刑事組複訊，及移送臺
      灣彰化地方法院檢察署偵訊，渠等根本不可能同意被告可以離開等語（參本院
      九十四年一月二十日審判筆錄第五頁至第十二頁），核與證人即另一警員張閩
      男結證之情節相符（參本院九十四年一月二十日審判筆錄第十三頁至第十二頁
      ）；而被告銬上證人所述之前開戒具後，倘將銬鐶銬到最緊的狀況，被告固無
      法自行掙脫，惟如僅將銬鐶以一般使用之程度銬上，被告用力即可自行鬆脫等
      情，業經本院當庭勘驗屬實（參本院九十四年一月二十日審判筆錄第十七頁）
      ，且該戒具之外觀除與手銬之大小略有不同外，並無明顯差異，復有照片一幀
      附卷可佐，則證人前揭證述即非無據；再參以被告於本院審理時亦供稱：「（
      檢察官問：換句話說沒有人告訴你可以走了？）是。」等語；及被告脫逃後，
      二林分局偵查員許仕傑即向臺灣彰化地方法院檢察署報告，有司法警察逮捕或
      接受現行犯報請地檢署聲請書一紙在卷可憑等情，堪認被告確係基於脫逃之犯
      意自行掙脫戒具脫逃，被告前揭辯詞，不足憑採。
（三）綜上，本件事證明確，被告經依法逮捕後，在公權力拘束下脫逃之犯行，堪予
      認定。
二、核被告所為，係犯刑法第一百六十一條第一項之脫逃罪。爰審酌被告犯罪之動機
    、目的、手段、國中畢業之智識程度、犯罪所生之損害非鉅，及犯罪後未坦承犯
    行等一切情狀，量處如主文所示之刑，並諭知易科罰金之折算標準，以資懲儆。
據上論斷，應依刑事訴訟法第二百九十九條第一項前段，刑法第一百六十一條第一項
、第四十一條第一項前段，罰金罰鍰提高標準條例第二條，判決如主文。
本案經檢察官乙○○到庭執行職務。
中      華      民      國      九十四      年    一    月    三十一    日
                                臺灣彰化地方法院刑事第一庭
                                    審判長法官  宋  恭  良
                                    法      官  許  雅  婷
                                    法      官  吳  永  梁
右正本證明與原本無異。
如不服本判決，應於判決送達後十日內向本院提出上訴狀( 須附繕本 )。
                                    法院書記官  陳  美  敏
中      華      民      國      九十四      年    二    月      三      日
附錄本判決之論罪法條：
中華民國刑法第一百六十一條
依法逮捕、拘禁之人脫逃者，處一年以下有期徒刑。
損壞拘禁處所械具或以強暴脅迫犯前項之罪者，處五年以下有期徒刑。
聚眾以強暴脅迫犯第一項之罪者，在場助勢之人，處三年以上十年以下有
期徒刑。
首謀及下手實施強暴脅迫者， 處五年以上有期徒刑。
前三項之未遂犯，罰之。
